臺灣高等法院臺中分院刑事裁定　
111年度毒抗字第1009號
抗  告  人  
即  被  告  林宗憲


上列抗告人即被告因毒品危害防制條例案件，經檢察官聲請觀察
勒戒（聲請案號：臺灣彰化地方檢察署111年度聲觀字第504號、
偵查案號：111年度毒偵字第1369號），不服臺灣彰化地方法院
中華民國111年9月29日第一審裁定（111年度毒聲字第594號），
提起抗告，本院裁定如下：
    主  文
抗告駁回。
    理  由
一、抗告意旨略以：抗告人即被告甲○○（下稱被告）因家中小孩
    剛滿3歲，父親年事高且行動不便，家中大小瑣事都需幫忙
    ，實在不放心去執行觀察、勒戒，懇請法外開恩，改施以戒
    癮治療或其他處分，以期顧及家中並能執行，爰依法提起抗
    告等語。
二、按犯（毒品危害防制條例）第10條之罪者，檢察官應聲請法
    院裁定，或少年法院（地方法院少年法庭）應先裁定，令被
    告或少年入勒戒處所觀察、勒戒，其期間不得逾2月。觀察
    、勒戒後，檢察官或少年法院（地方法院少年法庭）依據勒
    戒處所之陳報，認受觀察、勒戒人無繼續施用毒品傾向者，
    應即釋放，並為不起訴之處分或不付審理之裁定；認受觀察
    、勒戒人有繼續施用毒品傾向者，檢察官應聲請法院裁定或
    由少年法院（地方法院少年法庭）裁定令入戒治處所強制戒
    治，其期間為6個月以上，至無繼續強制戒治之必要為止。
    但最長不得逾1年。依前項規定為觀察、勒戒或強制戒治執
    行完畢釋放後，3年後再犯第10條之罪者，適用前2項之規定
    。觀察、勒戒或強制戒治執行完畢釋放後，3年內再犯第10
    條之罪者，檢察官或少年法院（地方法院少年法庭）應依法
    追訴或裁定交付審理。毒品危害防制條例第20條第1項、第2
    項、第3項、第23條第2項分別定有明文。上開所謂「3年後
    再犯」，只要本次再犯距最近1次觀察、勒戒或強制戒治執
    行完畢釋放，已逾3年者，即該當之，不因其間有無犯第10
    條之罪經起訴、判刑或執行而受影響（最高法院109年台上
    字第3826號判決意旨參照）。且毒品危害防制條例第20條第
    1項規定之觀察、勒戒處分，並非對於施用毒品犯罪者之懲
    處，而係針對受處分人將來之危險所為預防、矯正措施之保
    安處分，目的係為斷絕施用毒品者之身癮及心癮，並屬強制
    規定，凡犯毒品危害防制條例第10條之罪者，經檢察官聲請
    ，法院僅得依法裁定受處分人令入勒戒處所觀察、勒戒，並
    無自由裁量之餘地，亦無自由斟酌以其他方式替代或得以其
    他原因、受處分人之個人因素而免予執行之權。除檢察官審
    酌個案情形，依同條例第24條第1項為附命完成戒癮治療之
    緩起訴處分，可排除適用觀察、勒戒之程序外，凡經檢察官
    聲請，法院僅得依法裁定令入勒戒處所觀察、勒戒，以查其
    是否仍有施用毒品傾向，並據以斷定幫助受處分人徹底戒毒
    之方法。　　
三、經查：
  ㈠被告基於施用第二級毒品甲基安非他命之犯意，於民國111年
    7月1日晚上10時許，在彰化縣○○市○○路○段000巷00號住處，
    以將第二級毒品甲基安非他命置於玻璃球內燒烤後吸食煙霧
    之方式，施用第二級毒品甲基安非他命1次。嗣於翌日（7月
    2日）凌晨1時10分許，騎乘車牌號碼000-000號普通重型機
    車，行經彰化縣彰化市線東路一段與環河南路一段路口時，
    因紅燈右轉，為警在彰化縣○○市○○○路000號前攔檢，被告主
    動將持有之毒品殘渣袋2袋交付予員警查扣。被告經警帶回
    警局詢問時坦承施用第二級毒品甲基安非他命犯行，經其同
    意採集尿液送驗，結果呈第二級毒品甲基安非他命陽性反應
    ，上開犯行業經被告於警詢及偵查時均坦承不諱，並有自願
    受搜索同意書、彰化縣警察局彰化分局搜索扣押筆錄、扣押
    物品目錄表、去氧核醣核酸條例以外案件接受尿液採樣同意
    書、彰化縣警察局彰化分局委託檢驗尿液代號與真實姓名對
    照表、欣生生物科技股份有限公司濫用藥物尿液檢驗報告（
    111年7月27日，報告編號：00000000）及照片4紙等在卷可
    稽（見第1369號偵卷第35-41頁、第45-55頁）。是被告上開
    施用第二級毒品甲基安非他命之犯行可堪認定。
  ㈡被告前因施用毒品案件，經臺灣彰化地方法院以102年度毒聲
    字第25號裁定送觀察、勒戒後，認無繼續施用毒品之傾向，
    於102年5月10日執行完畢釋放，並經臺灣彰化地方檢察署檢
    察官以101年度毒偵字第1729號為不起訴處分確定。計算其
    自前次觀察、勒戒執行完畢釋放後，迄本次為施用第二級毒
    品行為之111年7月1日止，未曾再因施用毒品案件經裁定送
    觀察、勒戒或強制戒治執行，有臺灣高等法院被告前案紀錄
    表在卷可稽。是依前揭規定及最高法院判決意旨，被告本案
    於111年7月1日之施用第二級毒品甲基安非他命犯行，距最
    近1次犯該罪經依毒品危害防制條例第20條第1項、第2項規
    定裁定觀察、勒戒或強制戒治執行完畢釋放後，已逾3年，
    自應再令觀察、勒戒。從而，原審依檢察官之聲請，裁定被
    告應送勒戒處所觀察、勒戒，並無不合。
  ㈢被告抗告意旨稱其家中有幼子、老父需其照料，請求改以戒
    癮治療或其他處分等情；惟如前所述，犯毒品危害防制條例
    第10條之罪者，經檢察官依法提出聲請，法院即應依法裁定
    令入勒戒處所觀察、勒戒，並無斟酌以其他方式替代之權，
    亦無從以其之個人因素而免予執行之餘地。本件被告施用第
    二級毒品甲基安非他命犯行，檢察官既向法院聲請裁定將被
    告送勒戒處所觀察、勒戒，法院認檢察官之聲請為有理由時
    ，即應依法裁定令入勒戒處所執行觀察、勒戒。是原審依檢
    察官之聲請，裁定被告應送勒戒處所觀察、勒戒，於法並無
    違誤。被告抗告意旨以其有照顧家人需求，請求改施以戒癮
    治療或其他處分等，尚非可採。
  ㈣綜上所述，原審認定被告有施用第二級毒品甲基安非他命之
    犯行，因而裁定送勒戒處所觀察、勒戒，核無不合。本件被
    告猶執上開陳詞，指摘原裁定不當，為無理由，應予駁回。
四、據上論斷，應依刑事訴訟法第412條，裁定如主文。
中　　華　　民　　國　　111 　年　　11　　月　　 3　　日
            刑事第五庭  審判長法  官  張  智  雄
                              法  官  游  秀  雯
                              法  官  林  源  森
以上正本證明與原本無異。
不得抗告。
                              書記官  江  玉  萍
　　　　　　　　　　　　　　　
中　　華　　民　　國　　111 　年　　11　　月　　4 　　日